臺灣臺中地方法院簡易民事判決
110年度中簡字第3391號
原      告  富邦產物保險股份有限公司

法定代理人  賴榮崇  
訴訟代理人  林揚軒  
被      告  李政輝  

上列當事人間損害賠償事件，本院於民國111年5月31日言詞辯論
終結，判決如下：
    主      文
被告應給付原告新臺幣261,355元，及自民國110年10月19日起至
清償日止，按年息百分之5計算之利息。
原告其餘之訴駁回。
訴訟費用由被告負擔百分之98，餘由原告負擔。
本判決第一項得假執行。
    事實及理由
壹、程序事項：
一、按訴狀送達後，原告不得將原訴變更或追加他訴，但請求之
    基礎事實同一者、擴張或減縮應受判決事項之聲明者，不在
    此限；被告於訴之變更或追加無異議，而為本案之言詞辯論
    者，視為同意變更或追加；原告於判決確定前，得撤回訴之
    全部或一部，但被告已為本案之言詞辯論者，應得其同意，
    民事訴訟法第255 條第1 項第2 款、第3款、第2項、第262
    條第1項分別定有明文。原告起訴時原第一項聲明請求：「
    被告乙○○應給付原告新臺幣（下同）559,739元，及自起訴
    狀繕本送達翌日起至清償日止，按年息百分之5計算之利息
    。」（見本院卷第17頁）；其後，於民國110年10月7日則依
    民法第185條第1項規定，追加甲○○為被告，請求上開2人連
    帶給付原告559,739元，及自起訴狀繕本送達翌日起至清償
    日止，按年息百分之5計算之利息（見本院卷第107頁）；嗣
    於110年10月15日以書狀撤回對被告乙○○之起訴（見本院卷
    第115頁）；並於本院111年4月26日言詞辯論程序中變更第
    一項聲明為：「被告甲○○應給付原告267,562元，及自起訴
    狀繕本送達翌日起至清償日止，按年息百分之5計算之利息
    」（見本院卷第181、182頁），核屬本於同一基礎事實所為
    之追加，聲明之減縮與訴之撤回，均合於前揭規定，應予准
    許。
二、次按當事人法定代理人代理權消滅者，訴訟程序在有法定代
    理人承受其訴訟以前當然停止；承受訴訟人，於得為承受時
    ，應即為承受之聲明；他造當事人，亦得聲明承受訴訟，民
    事訴訟法第170條、第175條分別定有明文。本件原告起訴時
    原告之法定代理人為羅建明，嗣原告於訴訟程序進行中變更
    法定代理人為丙○○，經被告具狀聲明承受訴訟（本院卷第20
    1頁），核與上開規定相符，應予准許。　　　　
貳、實體事項：
一、原告起訴主張：
    被告於109年1月16日下午1時49分許，駕駛車牌號碼000-000
    0號自小客車（下稱被告車輛），沿環中東路七段往大里橋
    方向行駛，於行至環中東路七段路燈編號19703號前（下稱
    肇事地點），由台74線入口處跨越槽化線突然左切欲前往平
    面道路，適有原告所承保訴外人所有、由訴外人陳建峯所駕
    駛之BBQ-6268號自小客車（下稱系爭車輛）亦沿環中東路七
    段往大里橋方向行駛，見狀即緊急剎車，而遭後方未注意車
    前狀況、亦未保持安全距離、由訴外人即證人乙○○（業已和
    解，經撤回起訴）所駕駛Y2-6592號自小貨車（下稱證人車
    輛）撞擊，致系爭車輛受損。原告承保之系爭車輛受損後，
    經送修共支出修理費559,739元（內含零件費用457,020元、
    工資102,719元），原告已依保險契約悉數理賠完畢，而被
    告駕駛被告車輛違規跨越槽化線往左變換車道，證人乙○○駕
    駛證人車輛未注意車前狀況、亦未與前車保持安全距離，而
    導致本次車禍事故之發生，故被告應為本次車禍事故之主要
    肇事因素，應負七成肇事責任，證人乙○○則應為本次車禍事
    故之次要肇事因素，則應負三成肇事責任。又系爭車輛零件
    折舊後金額為279,512元，加計工資102,719元後，依法得請
    求金額為382,231元，再乘以被告應負擔之七成肇事責任，
    原告得向被告請求之金額即為267,562元。依保險法第53條
    第1項前段之規定，原告得代位求償。並聲明：㈠被告應給付
    原告267,562元，及自起訴狀繕本送達翌日起至清償日止，
    按年息百分之5計算之利息。㈡訴訟費用由被告負擔。
二、被告則以：
　　伊不是急切入車道，伊當時本來是要切出去，但有一台車一
    直不讓伊切出去，所以伊先暫時停在槽化線上，等那台車過
    ，伺機再切出去，如果證人乙○○有注意車前狀況，縱使伊停
    在槽化線上，亦不致發生此一事故。證人乙○○在電話中曾告
    知伊，是證人乙○○當時在注意旁邊的東西沒有看前面，才會
    肇事，故證人乙○○應該是本件車禍主要肇事者，被告不應負
    七成肇事責任，臺中市車輛行車事故鑑定覆議委員會覆議意
    見只看之前初議的書面資料，初議鑑定時則未通知伊前去說
    明，均不合理，初議及覆議意見之結果，均不足採信等語，
    資為抗辯。並聲明：㈠原告之訴駁回。㈡訴訟費用由原告負擔
    。
三、得心證之理由：
  ㈠原告主張因被告於上開時、地，違規跨越槽化線往左變換車
    道，又證人乙○○駕駛車輛未注意車前狀況、亦未與前車保持
    安全距離，故導致本次車禍事故之發生，系爭車輛因而受損
    ，原告將系爭車輛送修後，共計需修復費用559,739元（內
    含零件費用457,020元、工資102,719元），而被告應為本次
    車禍事故之主要肇事因素，應負七成肇事責任，證人乙○○則
    應為本次車禍事故之次要肇事因素，應負三成肇事責任等情
    ，業據原告提出與所述相符之道路交通事故當事人登記聯單
    、道路交通事故現場圖、初步分析研判表行車執照、駕駛執
    照、汽車險理賠申請書、估價單、車損照片、電子發票證明
    聯、臺中市車輛行車事故鑑定委員會中市車鑑0000000案鑑
    定意見書（下稱系爭初議意見）等件影本為證（見本院卷第
    23-63、153-159頁）；另有本院依職權向臺中市政府警察局
    調取之道路交通事故調查卷宗（含現場圖、道路交通事故調
    查報告表、道路交通事故調查紀錄表、酒精測定紀錄表、初
    步分析研判表、舉發違反道路交通管理事件通知單、補充資
    料表、現場照片等資料）附卷為憑（見本院卷67-97頁）；
    及臺中市車輛行車事故鑑定覆議委員會覆議字第0000000案
    覆議意見書（下稱系爭覆議意見）在卷可佐（見本院卷第17
    1、172頁），堪認屬實。被告固不否認其於本次車禍事故中
    具有過失（見本院卷第182頁），惟就原告主張被告應負七
    成之肇事責任部分，則否認在卷，並以前揭情詞置辯。是本
    院所應審究者為：被告是否應就本次車禍事故對原告負損害
    賠償責任？應負幾成之責任？多少金額？
　㈡被告固辯稱：伊不是急切入車道，伊當時本來是要切出去，
    但有一台車一直不讓伊切出去，所以伊先暫時停在槽化線上
    ，等那台車過，伺機再切出去，證人乙○○在電話中曾告知伊
    ，證人乙○○當時在注意旁邊的東西沒有看前面，故證人乙○○
    應該負本件車禍主要肇事責任等語（見本院卷第182、183、
    195、196頁）。惟按汽車在同向二車道以上之道路（車道數
    計算，不含車種專用車道、機車優先道及慢車道），除應依
    標誌或標線之指示行駛外，並應遵守下列規定：六、變換車
    道時，應讓直行車先行，並注意安全距離；槽化線，用以引
    導車輛駕駛人循指示之路線行駛，並禁止跨越，劃設於交岔
    路口、立體交岔之匝道口或其他特殊地點，道路交通安全規
    則第98條第1項第6款、道路交通標誌標線號誌設置規則第17
    1條第1項分別載有明文。經查，被告於警詢中陳稱：「（問
    ：事故發生前之行進路線、方向、車道、位置、肇事經過及
    車速？）我駕駛小客車沿著環中東路7段往大里橋方向，行
    至路燈19703號時，原本要上台74線，後來在上匝道口處時
    ，我看導航顯示在平面上，我就在匝道口處左切往平面上，
    結果一台行駛在平面道路上的小客車見狀剎車，後來該小客
    車就遭後方車輛追撞，後來我就覺得沒有我的事情我就離開
    現場」等語（見本院卷第75頁）；核與訴外人陳建峯於警詢
    中所述：「（問：事故發生前之行進路線、方向、車道、位
    置、肇事經過及車速？）我駕駛小客車沿環中東路7段往大
    里橋方向，行至路燈19703號前，我右前方一台小客車開上
    槽化線上，結果對方突然左切，我立即剎車，結果後方來車
    小客貨車就撞上來」等語（見本院卷第74頁）相符。另證人
    乙○○於警詢中亦稱：「（問：事故發生前之行進路線、方向
    、車道、位置、肇事經過及車速？）我駕駛小客車沿環中東
    路7段往大里橋方向，行至路燈19703號前追撞前方小客車」
    等語（見本院卷第73頁）；經本院參酌卷附道路交通事故現
    場圖、道路交通事故調查紀錄表所載之內容後，得悉本件車
    禍事故之發生，係被告駕駛被告車輛沿環中東路七段往大里
    橋方向行駛，於行至環中東路七段路燈編號19703號前，由
    台74線入口處跨越槽化線欲左切平面道路上時，訴外人陳建
    峯駕駛系爭車輛見狀緊急剎車，而遭後方證人乙○○駕駛證人
    車輛追撞，堪以認定。
　㈢被告雖辯稱：伊當時本來是要切出去，但有一台車一直不讓
    伊切出去，所以伊先暫時停在槽化線上，等那台車過，伺機
    再切出去等語（見本院卷第183頁）。然槽化線既係用以引
    導車輛駕駛人循指示之路線行駛，並「禁止跨越」，且係劃
    設於交岔路口、立體交岔之匝道口或其他特殊地點（道路交
    通標誌標線號誌設置規則第171條第1項參照），則用路人對
    於槽化線所劃設之地點即有循指示之路線行駛之信賴。又依
    被告於警詢中所述：「我駕駛小客車沿著環中東路7段往大
    里橋方向，行至路燈19703號時，我原本要上台74線，後來
    在上匝道口處時，我看導航顯示在平面上，我就在匝道口處
    左切往平面上...」等語（見本院卷第75頁），可知被告駕
    駛被告車輛原係依行車導航指引駕駛，行至肇事地點時，因
    發現導航當時係顯示於平面上，始改變被告車輛原本往台74
    線之行向、在匝道跨越槽化線往左切，然此種跨越槽化線變
    換車道之違規行為，對一般遵守交通規則之用路人而言，實
    屬措不及防之突發危險，其駕駛車輛往左變換車道之結果亦
    導致訴外人陳建峯見狀而剎車，進而遭其後方之證人乙○○駕
    車追撞。是被告駕駛被告車輛具有變換車道時，未禮讓直行
    車先行，並注意安全距離及違規跨越槽化線之過失甚明，且
    被告駕駛被告車輛違規跨越槽化線往左變換車道，致訴外人
    陳建峯、證人乙○○皆須急剎，證人乙○○駕駛證人車輛更因反
    應不及而衍生本次事故，被告侵入訴外人陳建峯、證人乙○○
    之路權及駕駛行為疏失情節，顯然重大，被告應為本次車禍
    事故之主要肇事因素。系爭初議意見及系爭覆議意見亦均認
    ：「甲○○駕駛自用小客車，行至台74線上匝道口處，不當往
    左跨越槽化線衍生事故，為肇事主因」（見本院卷第157、1
    72頁），而與本院為相同之認定，洵堪採認。
　㈣至被告辯稱：證人乙○○於電話中告知伊，係證人乙○○當時在
    注意旁邊的東西，所以剎車不及、導致本次事故之發生等語
    （見本院卷第195、196頁），業經證人乙○○到庭證述：「（
    問：你是否在109年1月16日的時候有發生車禍？）有，那天
    我正在開車，前面突然煞車，但是我煞車不及就撞到前面那
    台車，我也不瞭解前面那台車為什麼突然煞車。」、「（問
    ：你當時是不是因為在看旁邊的東西，沒有看前面，所以才
    會來不及煞車？）沒有。」、「（問：被告怎麼說你有跟他
    說，你當時是在看旁邊的東西沒有看前面，才會造成車禍？
    ）我不記得我有沒有這樣說過，時間過這麼久了。」等語（
    見本院卷第194頁），而否認在卷，是難以認定證人乙○○確
    有被告所辯「因注意旁邊的東西所以剎車不及」之情事，此
    外，被告亦未能就該部分抗辯舉證以實其說，故被告該部分
    所辯，委無足採。承上，本件被告與證人乙○○就系爭車輛之
    損害應負共同侵權行為連帶賠償責任，而被告就本件車禍事
    故應負主要之肇事責任，本院審酌被告及證人乙○○過失之程
    度、情節、對本件事故造成之影響大小，認被告就本件事故
    應負擔百分之70之過失責任，證人乙○○則應負擔百分之30之
    過失責任，始屬公允。
　㈤按負損害賠償責任者，除法律另有規定或契約另有訂定外，
    應回復他方損害發生前之原狀，固為民法第213條第1項所明
    定；惟該項情形，債權人得請求支付回復原狀所必要之費用
    ，以代回復原狀，同條第3項定有明文，此為民法第213條於
    88年修法時所增訂，乃因回復原狀，若必由債務人為之，對
    被害人有時可能緩不濟急，或不能符合被害人之意願，為期
    合乎實際需要，並使被害人獲得更周密之保障所增設，使被
    害人得請求支付回復原狀所必要之費用，以代回復原狀（民
    法第213條修正立法理由參照）。今原告就系爭車輛支出之
    修復費用，業已提出上開汽車險理賠申請書、估價單、車損
    照片、統一發票等件影本為證（見本院卷第31-63頁），是
    原告依保險法第53條第1項（詳後述）代位向被告請求系爭
    車輛回復原狀所需之修理費用，即屬有理由。
　㈥又按被保險人因保險人應負保險責任之損失發生，而對於第
    三人有損失賠償請求權者，保險人得於給付賠償金額後，代
    位行使被保險人對於第三人之請求權；因故意或過失，不法
    侵害他人之權利者，負損害賠償責任；不法毀損他人之物者
    ，應向被害人賠償其物因毀損所減少之價值，保險法第53條
    第1項前段、民法第184條第1項前段及第196條分別定有明文
    。本件原告主張系爭車輛因上揭車禍支出修理費用559,739
    元（內含零件費用457,020元、工資102,719元），固據其提
    出上揭汽車險理賠申請書、估價單、車損照片、統一發票等
    件影本為佐（見本院卷第31-63頁）。惟系爭車輛有關零件
    部分之修復，既以新零件更換被損害之舊零件，則在計算損
    害賠償額時，自應將零件折舊部分予以扣除（最高法院77年
    5月17日第9次民事庭會議決議意旨參照），而依行政院所頒
    「固定資產耐用年數表」及「固定資產折舊率表」之規定，
    」及「固定資產折舊率表」之規定，小客車耐用年數為5年
    ，依定率遞減法每年折舊1,000分之369 ，本件系爭車輛之
    出廠日期為107年12月，此有原告所提之汽車行車執照影本1
    紙可佐（見本院卷第29頁），是計算至被損害之109年1月16
    日，使用期間計1年2個月（依營利事業所得稅查核準則第95
    條第6 項所定「固定資產提列折舊採用定律遞減法者，以1
    年為計算單位，其使用期間未滿1 年者，按實際使用之月數
    相當於全年之比例計算之，不滿1月者，以月計。」），依
    上開說明扣除折舊後，實際受損之零件費用則為270,645元
    （計算式詳附表，元以下四捨五入，下同）。另工資102,71
    9元部分不生折舊問題，一併加計後，系爭車輛之合理修復
    費用為373,364元（270,645＋102,719＝373,364）。
　㈦再按連帶債務人中之一人為清償、代物清償、提存、抵銷或
    混同而債務消滅者，他債務人亦同免其責任；債權人向連帶
    債務人中之一人免除債務，而無消滅全部債務之意思表示者
    ，除該債務人應分擔之部分外，他債務人仍不免其責任；連
    帶債務人相互間，除法律另有規定或契約另有訂定外，應平
    均分擔義務，民法第274 條、第276 條第1 項、第280 條前
    段分別定有明文。又民法第276 條規定旨在避免當事人間循
    環求償，簡化其法律關係，故於債權人向連帶債務人中一人
    表示免除該債務人之全部債務時，固有上開規定之適用。惟
    於債權人與連帶債務人中之一人和解，同意該債務人為部分
    給付時，如和解金額低於該債務人「應分擔額」（民法第28
    0 條），為避免其他債務人為清償後，向和解債務人求償之
    金額高於和解金額，就其差額部分，應認其他債務人亦同免
    其責任；反之，如和解金額多於該和解債務人之「應分擔額
    」，因不生上述求償問題，該項和解自僅具相對效力，而無
    民法第276條第1項之適用（最高法院98年度台上字第759號
    判決可資參照）。準此，債權人與部分共同侵權行為人達成
    和解之金額，若超過該共同侵權行為人應分擔之數額，就已
    清償之和解金額內，其他連帶債務人同免其責。若和解金額
    未逾該共同侵權行為人應分擔數額，則就該應分擔數額與和
    解金額之差額內，其他連帶債務人同免其責。承前所述，被
    告就本件事故應負擔百分之70之過失責任，證人乙○○就本件
    事故應負擔百分之30之過失責任，證人乙○○業與原告達成和
    解，經原告撤回對證人乙○○之起訴，有民事聲請撤回狀在卷
    足佐（見本院卷第115頁），是揆諸前揭說明，原告就已受
    證人乙○○清償之和解金額，自不得再對被告為請求，且觀諸
    原告亦請求被告應給付本件賠償總額之七成（見本院卷第18
    2頁），則被告本件應給付原告之賠償額即為261,355元（37
    3,364×0.7＝261,355，元以下四捨五入）。
　㈧復按損害賠償祇應填補被害人實際損害，保險人代位被害人
    請求損害賠償時，依保險法第53條第1項規定，如其損害額
    超過或等於保險人已給付之賠償金額，固得就其賠償之範圍
    ，代位請求賠償，如其損害額小於保險人已給付之賠償金額
    ，則保險人所得代位請求者，應祇以該損害額為限（最高法
    院65臺上字第2908號號判決意旨參照）。查本件原告因承保
    之系爭車輛遭被告過失不法毀損，固已給付賠償金額559,73
    9元予被保險人陳洪英珠，然因被保險人陳洪英珠就系爭車
    輛實際得向被告請求賠償之費用金額僅為261,355元，揆諸
    上開說明，原告得代位請求被告賠償之金額，自亦以上開金
    額為限。
  ㈨末按給付有確定期限者，債務人自期限屆滿時起，負遲延責
    任；給付無確定期限者，債務人於債權人得請求給付時，經
    其催告而未為給付，自受催告時起，負遲延責任；其經債權
    人起訴而送達訴狀，或依督促程序送達支付命令，或為其他
    相類之行為者，與催告有同一之效力，民法第229條第1項、
    第2項定有明文。遲延之債務，以支付金錢為標的者，債權
    人得請求依法定利率計算之遲延利息；但約定利率較高者，
    仍從其約定利率；應付利息之債務，其利率未經約定，亦無
    法律可據者，週年利率為百分之5，民法第233條第1項、第2
    03條亦分別明定。查本件原告對被告代位請求之損害賠償債
    權，核屬無確定期限之給付，亦未約定利率，既經原告追加
    起訴而於110年10月18日合法送達起訴狀繕本予被告，有送
    達證書1份在卷足佐（見本院卷第113頁），被告迄未給付，
    則自送達起訴狀繕本之翌日起，當應負遲延責任。原告請求
    自起訴狀繕本送達被告翌日即110年10月19日起，按年息百
    分之5計算之法定遲延利息，核無不合，應予准許。
四、綜上所述，原告依民法第191條之2條、第196條及保險代位
    之規定，訴請被告給付261,355元，及自110年10月19日起至
    清償日止，按年息百分之5計算之遲延利息，洵屬正當，應
    予准許；逾此範圍之請求，則屬無據，應予駁回。
五、本件事證已臻明確，本案其餘攻擊方法及所舉證據，經審酌
    結果，與本件判決結論均無影響，爰不一一論述，附此敘明
    。
六、本件係適用簡易程序所為被告一部敗訴之判決，應適用民事
    訴訟法第389條第1項第3款規定，就原告勝訴部分依職權宣
    告假執行。
七、訴訟費用負擔之依據：民事訴訟法第79條。
中　　華　　民　　國　　111 　年　　6 　　月　　23　　日
                  臺灣臺中地方法院臺中簡易庭
                                  法　官　林秉暉
以上為正本係照原本作成。
如不服本判決，應於送達後20日內，向本院提出上訴狀並表明上
訴理由，如於本判決宣示後送達前提起上訴者，應於判決送達後
20日內補提上訴理由書（須附繕本）。如委任律師提起上訴者，
應一併繳納上訴審裁判費。
中　　華　　民　　國　　111 　年　　6 　　月　　23　　日
                                  書記官  王志伃
　　　　　　　　　　　　　　　　　
附表
-----
折舊時間            金額
第1年折舊值         457,020×0.369=168,640
第1年折舊後價值     457,020-168,640=288,380
第2年2月折舊值      288,380×0.369×(2/12)=17,735
第2年2月折舊後價值  288,380-17,735=270,645